【裁判字號】    97,交易,24
【裁判日期】    970730
【裁判案由】    過失致死
【裁判全文】
臺灣花蓮地方法院刑事判決              97年度交易字第24號
公  訴  人  臺灣花蓮地方法院檢察署檢察官
被      告  乙○○
上列被告因過失致死案件，經檢察官提起公訴（97年度偵字第24
93號），暨移送併案審理（97年度偵字第3011號），被告於準備
程序進行中為有罪之陳述，經本院裁定改行簡式審判程序，並判
決如下：
    主  文
乙○○因過失致人於死，處有期徒刑柒月。
    事  實
一、乙○○於駕駛執照遭註銷之民國97年5月2日12時50分許，無
    照駕駛車牌號碼JE─3932號自小貨車（無照駕駛情節業據公
    訴人於準備程序中當庭陳明補充如上），沿花蓮縣吉安鄉○
    里○街由西往東方向行駛，途經該街與花蓮縣吉安鄉○○○
    路路口欲左轉中正一路時，本應注意汽車行進中，駕駛人應
    注意車前狀況，隨時採取必要之安全措施，並應注意汽車行
    經行人穿越道，遇有行人穿越時，應暫停讓行人先行通過，
    而當時天候為晴，日間自然光線，路面乾燥、無缺陷、無障
    礙物、視距良好，並無不能注意之情事，竟疏於注意及此，
    迨見行人張珍良在號誌為綠燈時步行在該行人穿越道欲橫越
    上揭中正一路時，一時煞車不及，致所駕駛之自小貨車左前
    方撞及張珍良，致張珍良因此受有胸腔內出血並呈現重度休
    克，經送醫後於當日14時許不治死亡。又上開車禍發生後，
    乙○○旋託路人報案，嗣警員接獲勤務中心通知到場處理時
    ，乙○○在場，並於有偵查權限之警員未發覺其姓名與犯罪
    情節之前，承認為肇事人願接受裁判，始悉上情。
二、案經乙○○自首及張珍良之兄甲○○訴由臺灣花蓮地方法院
    檢察署檢察官偵查起訴暨移送併案審理。
    理  由
一、上揭事實，業據被告乙○○於警偵訊中迄本院審理時均坦承
    不諱，核與告訴人甲○○於警偵訊時之指訴情節相符，復有
    道路交通事故現場圖、交通事故調查報告表(一)、(二)各1 紙、
    照片計10幀在卷可稽。又被告所駕駛之自小貨車係左前方撞
    及張珍良乙節，亦據檢察官勘驗明確，有臺灣花蓮地方法院
    檢察署履勘筆錄在卷可佐。而被害人張珍良因本件事故造成
    胸腔內出血並呈現重度休克，經送醫後不治死亡，除有財團
    法人佛教慈濟綜合醫院診斷證明書1 紙在卷可參，亦經臺灣
    花蓮地方法院檢察署檢察官督同法醫師相驗無訛，並製有相
    驗筆錄、臺灣花蓮地方法院檢察署檢驗報告書及相驗屍體證
    明書在卷足憑。又按汽車行駛時，駕駛人應注意車前狀況，
    並隨時採取必要之安全措施；及汽車行經行人穿越道，遇有
    行人穿越時，無論有無交通指揮人員指揮或號誌指示，均應
    暫停讓行人先行通過，道路交通安全規則第94條第3 項及第
    103條第2項分別定有明文，被告為汽車駕駛人，於上揭時、
    地駕車欲左轉彎而行經行人穿越道時，自應遵守上揭道路交
    通安全規則之規定，而依本件交通事故發生時，天候為晴，
    日間自然光線，路面乾燥、無缺陷、無障礙物、視距良好，
    有道路交通事故調查報告表(一)、(二)各1 份在卷可徵，被告自
    無不能注意之情事，其竟疏未注意並禮讓行人張珍良先行，
    即貿然左轉，以致一時煞車不及撞及張珍良，被告有應注意
    、能注意而未注意之過失甚明。又被害人確係因本件交通事
    故死亡，與被告之過失行為間，顯有相當因果關係亦明，被
    告自應就其過失行為負責。是被告自白與事實相符，應可採
    信，本件事證明確，被告之犯行洵堪認定，應予依法論科。
二、核被告所為，係犯刑法第276條第1項之過失致死罪。又按「
    汽車駕駛人，無駕駛執照駕車、酒醉駕車、吸食毒品或迷幻
    藥駕車、行駛人行道或行經行人穿越道不依規定讓行人優先
    通行，因而致人受傷或死亡，依法應負刑事責任者，加重其
    刑至2分之1」，道路交通管理處罰條例第86條第1 項定有明
    文。該條之數種加重事項為列舉規定，行為人僅符合其一即
    構成加重其刑要件，僅加重一次即可，無庸再遞加其刑（臺
    灣高等法院暨所屬法院87年法律座談會刑事類提案第56號參
    照）。查被告原持有之自用小客車駕駛執照業經監理機關註
    銷，迄未再行考領駕照，其駕車肇事時為無照駕駛乙情，除
    據被告自承在卷外，並有證號查詢汽車駕駛人資料、舉發違
    反道路交通管理事件通知單各1 紙在卷可憑，被告無照駕駛
    及行經行人穿越道不依規定讓行人優先通行，因而致人死亡
    ，應依上開規定加重其刑。再被告於肇事後旋託路人報警處
    理，嗣於有偵查犯罪權限之機關、人員知悉其犯罪前，當場
    向到場警員承認其為肇事人願意接受裁判，有花蓮縣警察局
    吉安分局道路交通事故肇事人自首情形紀錄表1 紙在卷可憑
    ，被告此舉合於自首規定，爰依刑法第62條前段規定減輕其
    刑，並依法先加後減之。又被告所涉之犯罪事實，前經起訴
    後，公訴人復就相同事實移送併案辦理，本院自當併予審究
    。爰審被告因曾經中風，身體狀況欠佳，仍駕車上路，而本
    件車禍發生前，被告竟全未注意有行人行經行人穿越道，致
    發生本件車禍，其過失之程度不可謂非大，並造成無辜且年
    僅34歲之被害人死亡及被害人家屬永難彌補之損害，兼衡被
    告案發後，雖已賠償被害人家屬新臺幣（下同）1,519,970
    元（含被告賠償之20,000元及依強制汽車責任保險契約賠償
    之1,499,970 元），業據告訴人甲○○陳述明確，然尚未與
    被害人家屬達成和解，及其始終坦承犯行，深表悔悟之態度
    等一切情狀，量處如主文所示之刑，以示懲儆。
據上論斷，應依刑事訴訟法第273條之1第1項前段、第299條第1
項前段，刑法第276條第1項、第62條前段，道路交通管理處罰條
例第86條第1項，刑法施行法第1條之1，判決如主文。
本案經檢察官張立中到庭執行職務。
中    華    民    國    97    年    7     月    30    日
                  刑事第二庭  法  官  吳韻馨
上列正本證明與原本無異。
如對本判決不服，應於送達後10日內，向本院提出上訴狀（上訴
狀應記載具體上訴理由並應抄附繕本）告訴人或被害人如對於本
判決不服者，應具備理由請求檢察官上訴，其上訴期間之計算係
以檢察官收受判決正本之日期為準。
中    華    民    國    97    年    7     月    30    日
                              書記官
附錄本判決論罪之法律條文：
中華民國刑法第276條：
（過失致死罪）
因過失致人於死者，處 2 年以下有期徒刑、拘役或 2 千元以下
罰金。
從事業務之人，因業務上之過失犯前項之罪者，處 5 年以下有期
徒刑或拘役，得併科3千元以下罰金。


司法院資訊處製作；財團法人民間司法改革基金會備份。
